【裁判字號】    94,訴,5659
【裁判日期】    950111
【裁判案由】    給付信用卡消費款
【裁判全文】
臺灣臺北地方法院民事判決              94年度訴字第5659號
原      告  國泰世華商業銀行股份有限公司
法定代理人  乙○○
訴訟代理人  丙○○
            甲○○
被      告  丁○○
上列當事人間請求給付信用卡消費款等事件，本院於民國94年12
月29日言詞辯論終結，判決如下：
    主    文
被告應給付原告新台幣捌萬陸仟捌佰捌拾玖元，及其中本金新台
幣捌萬壹仟零壹拾壹元部分自民國94年9月25日起至清償日止，
按年息19.7%計算之利息。
被告應給付原告新台幣肆拾貳萬捌仟貳佰零參元，及其中本金新
台幣肆拾壹萬捌仟柒佰參拾肆元部分自民國94年9月25日起至民
國95年4月26日止，按年息5.88%計算之利息，並自民國95年4月
27日起至清償日止，按年息14.88%計算之利息，並自民國94年9
月25日起至清償日止按月計收帳務管理費新台幣貳佰捌拾捌元。
訴訟費用由被告負擔。
    事實及理由
一、本件依信用卡約定條款第26條前段約定，因本契約涉訟時，
    持卡人／商務卡申請人即被告並同意以台灣台北地方法院即
    本院為第一審管轄法院，本院就本件自有管轄權。
二、原告主張：（一）被告丁○○於民國93年10月22日與其成立
    信用卡使用契約，領用如附表編號1所示之信用卡使用，依
    約被告就使用系爭信用卡所生之債務，負全部給付責任，被
    告領用系爭信用卡後，即得於特約商店記帳消費，但依信用
    卡約定條款第14、15條之約定，應於當期繳款截止日前向其
    全部清償，或以循環信用方式繳付最低應繳金額，逾期清償
    者，依信用卡約定條款第15、21、22條之約定，除喪失期限
    利益外，應另行給付按年息19.7%計算之利息。截至94年9月
    24日止帳款尚餘新台幣（下同）8萬6,889元（其中本金8萬
    1,011元）未按期繳付。（二）被告另與其簽立餘額代償申
    請書，約定於93年10月26日以如附表編號2所示之代償卡代
    付被告於第三人匯豐商業銀行台北分行之信用卡欠款，就該
    代償部分之利息及費用，計收方式係以代償後，前18個月內
    以年息5.88%計收利息，第19個月起以年息14.88%計收利息
    。另按月收取帳務管理費288元。截至94年9月24日止帳款尚
    餘42萬8,203元（其中本金41萬8,734元）未按期繳付。合計
    尚餘51萬5,092元未按期繳付（含信用卡帳款8萬6,889元、
    代償金額42萬8,203元），迭經催討無效，為此提起本件訴
    訟等語。並聲明：如主文第1項所示。
三、被告不否認信用卡申請書及餘額代償申請書上其簽名為真正
    ，惟以：原告請求之數額有誤，其至94年6月24日止僅積欠
    50萬3,909元，原告其餘之請求並不合理；又因數月前，其
    肺結核及糖尿病病情漸趨好轉，將儘速重回商場償還債務，
    請原告能與其和解，給予10年之分期付款期限，並免除其94
    年6月份後之利息、延滯息、違約金等語，資為抗辯。並聲
    明：原告之訴駁回。
四、得心證之理由：
（一）原告主張之事實，已據其提出信用卡消費帳款債權明細報
      表、國泰世華銀行信用卡申請書暨餘額代償申請書、約定
      條款各1件、信用卡系統--歷史帳單彙總查詢2件、93年11
      月信用卡對帳單1件及戶籍謄本等件為證，核屬相符，並
      為被告所不否認，堪信原告主張為真實。
（二）被告雖辯稱逾94年6月24日之利息、延滯息、違約金並不
      合理，應予免除；及其因罹病、且至94年6月8日止僅欠款
      50萬3,909元、及近日各銀行對於卡債債務人有重大疾病
      等情況時，可考量提供零利率、最長10年之還款條件，伊
      願意10年內按月分期償還其餘欠款云云，並提出94年6月
      之信用卡消費明細單、醫院診斷證明書、零利率分期申請
      約定書、信用卡申請書、繳款明細、經濟日報影本各1件
      為證。惟查：
    1.按約定利率，超過週年20%者，債權人對於超過部分之利
      息，無請求權。民法第205條定有明文。查，兩造上開約
      定之年利率分別為19.7%、5.88%（前18個月），及14.88%
      （第19個月起），均未逾上開法定最重利率之限制，依私
      法自治、契約自由原則，尚無不合。被告辯稱逾94年6 月
      24日之利息、延滯息不合理，應予免除云云，即無可取。
    2.原告係請求至94年9月24日止之本息，為被告所不爭，則
      被告執繳款期限至94年6月24日止之消費明細，辯稱伊只
      欠原告本息50萬3,909元云云，已非有據。況罹病並非可
      為拒絕清償之事由，且上開銀行之措施僅為報載消息，尚
      非可拘束原告，參以被告自陳其疾病已漸好轉，已將信用
      卡零利率分期貸之申請改為超優貸信用卡代償專案，及兩
      造對於零利率分期付款方案至今並未達成合意等情，是被
      告所為抗辯，自不得作為有利於被告之認定或准許被告緩
      期清償之依據。
    3.本件原告並未請求給付違約金，亦有上開信用卡消費帳款
      債權明細報表可參，則被告辯稱逾94年6月24日之違約金
      不合理，應予免除云云，仍非可取。
    4.綜上，被告所辯均無可取，原告主張則屬有據。
（三）按持卡人依其與發卡機構所訂立之信用卡使用契約，取得
      使用信用卡向特約商店簽帳消費之資格，並對發卡機構承
      諾償付帳款，而發卡機構則負有代持卡人結帳，清償簽帳
      款項之義務。此種持卡人委託發卡機構付款之約定，具有
      委任契約之性質，倘持卡人選擇以循環信用方式繳款，就
      當期應償付之帳款僅繳付最低應繳金額，其餘應付款項由
      發卡機構先行墊付，持卡人則依約定給付循環利息者，又
      具有消費借貨契約之性質。稱消費借貸者，謂當事人一方
      移轉金錢或其他代替物之所有權於他方，而約定他方以種
      類、品質、數量相同之物返還之契約，當事人之一方對他
      方負金錢或其他代替物之給付義務而約定以之作為消費借
      貸之標的者，亦成立消費借貸；借用人應於約定期限內，
      返還與借用物種類、品質、數量相同之物，民法第474條
      、第478條前段分別定有明文。又遲延之債務，以支付金
      錢為標的者，債權人得請求依法定利率計算之遲延利息。
      但約定利率較高者，仍從其約定利率。同法第233條第1項
      亦有明定。查，被告丁○○既至94年9月24日止，帳款尚
      餘51萬5,092元未按期繳付（含信用卡帳款金額8萬6,889
      元、代償金額42萬8,203元），迭經原告催討無效，其全
      部債務視為到期，自應就上開欠款負一次全部清償之責。
（四）從而，原告依消費借貸及信用卡約定條款請求被告給付信
      用卡消費款51萬5,092元（含信用卡帳款金額8萬6,889元
      、代償金額42萬8,203元），及信用卡帳款金額其中本金8
      萬1,011元部分如主文第1項所示之利息；代償金額其中本
      金41萬8,734元部分如主文第2項所示之利息及帳務管理費
      ，為有理由，均應予准許。
五、訴訟費用負擔之依據：民事訴訟法第78條。
中    華    民    國    95    年    1     月    11    日
                民事第一庭    法      官  張明輝
以上正本係照原本作成
如對本判決上訴，須於判決送達後20日內向本院提出上訴狀
中    華    民    國    95    年    1     月    11    日
                              法院書記官  周其祥
附表：
編號
 1 VISA 正卡（卡號：0000000000000000，國泰世華）
                    核卡日：93.10.22
 2 代償 信用卡 正卡（卡號：0000000000000000,國泰世華）
                    核卡日：93.10.22


司法院資訊處製作；財團法人民間司法改革基金會備份。
